【裁判字號】    98,重訴,63
【裁判日期】    990326
【裁判案由】    毒品危害防制條例等
【裁判全文】
臺灣桃園地方法院刑事判決              98年度重訴字第63號
公  訴  人  臺灣桃園地方法院檢察署檢察官
被      告  甲○○○ ○○○○.
選任辯護人  邱鎮北律師
上列被告因違反毒品危害防制條例等案件，經檢察官提起公訴（
98年度偵字第19394 號），本院判決如下：
    主  文
甲○○○ ○○○○ 共同運輸第一級毒品，處有期徒刑拾陸年，並於刑之
執行完畢或赦免後，驅逐出境。扣案之第一級毒品海洛因（合計
淨重貳伍肆點玖壹公克，純度佰分之柒貳點零玖，純質淨重壹捌
點柒陸公克）均沒收銷燬之；扣案保險套壹批均沒收。
    事  實
一、甲○○○ ○○○○明知海洛因係屬毒品危害防制條例第2 條第2 項
    第1 款所列之第一級毒品，不得製造、運輸、販賣或轉讓，
    亦係行政院依懲治走私條例第2 條第4 項授權公告之甲類第
    4 款管制進出口物品，未經許可不得運輸，亦不得私運進口
    。緣甲○○○ ○○○○ 、PACK BYONGCHAN（下稱朴炳贊）、KIM
    TUK JOONG （下稱金德中）接受韓籍男性華僑禹龍鳳之招待
    ，於民國98年8 月17日至同年月20日免費前往泰國旅遊，4
    人於98年8 月17日自韓國仁川機場搭機前往泰國曼谷機場，
    同年月18日凌晨1 時許抵達泰國曼谷，期間由禹龍鳳帶同3
    人旅遊，同年月19日禹龍鳳以新臺幣（下同）10萬元為報酬
    詢問是否幫忙運輸第一級毒品海洛因至臺灣，甲○○○ ○○○○ 、
    朴炳贊、金德中竟共同基於運輸及私運管制物品第一級毒品
    海洛因之犯意聯絡允諾，同日凌晨3 時許，在泰國曼谷PRAC
    AHATI CITY飯店某房間內，禹龍鳳及另一真實姓名年籍不詳
    之中國籍男子即將預先以保險套包裝之海洛因交予甲○○○ ○○○
    ○等人，甲○○○ ○○○○ 隨即吞食分別以保險套包裝之海洛因110
    顆（每顆約4 公克）（另朴炳贊吞食40顆、金德中吞食80顆
    ），同年月20日中午12時許，甲○○○ ○○○○ 遂與朴炳贊一同搭
    乘CI834 號班機，於同日下午3 時許到達臺灣，而運輸第一
    級毒品海洛因入境。順利入關後，甲○○○ ○○○○ 等人依禹龍鳳
    之指示至七號出口等候，隨即有人撥打朴炳贊之行動電話聯
    絡，隨後有真實姓名年籍不詳之臺籍男子、女子各1 人接應
    甲○○○ ○○○○ 、朴炳贊至某不詳之飯店，次日再由另一真實姓
    名年籍不詳之臺籍男子帶同甲○○○ ○○○○ 、朴炳贊至另一不詳
    飯店，期間甲○○○ ○○○○ 共排放出約50顆海洛因，交給真實姓
    名年籍不詳綽號「烏龜」之人。直至98年8 月22日，甲○○○
    ○○○○因體內包裝海洛因之保險套破裂造成中毒昏迷，同行之
    朴炳贊（業於98年8 月24日搭乘TG634 號班機出境返韓國）
    旋將甲○○○ ○○○○ 送醫救治，嗣轉往長庚醫療財團法人林口長
    庚紀念醫院（下稱長庚醫院），醫師診療過程發現甲○○○ ○○○
    ○ 體內疑似存有海洛因顆粒遂於98年8 月24日下午1 時許通
    報警方，警方嗣於98年9 月5 日逮捕甫出院之甲○○○ ○○○○ ，
    並扣得長庚醫院醫師自甲○○○ ○○○○ 體內及甲○○○ ○○○○ 自行排
    放出以保險套包裝之海洛因59顆（合計淨重254.91公克，空
    包裝總重46.96 公克、純度72.09 ％，純質淨重183.76公克
    ，另有3 顆破損，僅於包裝之保險套，經檢驗未發現有法定
    毒品成分殘留），而悉上情。
二、案經桃園縣政府警察局龜山分局報告臺灣桃園地方法院檢察
    署檢察官偵查起訴。
    理  由
一、查本案所引用之供述及非供述證據，經本院依法踐行調查證
    據程式，檢察官、被告及其選任辯護人均不爭執各該證據之
    證據能力，且亦查無依法應排除其證據能力之情形，是後述
    所引用證據之證據能力均無疑義，先予敘明。
二、訊據被告甲○○○ ○○○○ 對於上開事實均坦承不諱，並經證人即
    查獲之桃園縣政府警察局員警張榮仁證述甚詳（見偵查卷第
    91-92 頁），且有桃園縣政府警察局公務電話紀錄簿、內政
    部警政署入出境查詢資料、長庚醫院病歷資料、照片在卷可
    稽（見偵查卷第9 、28-29 、38-87 、88-89 頁，本院卷第
    269-365 頁），而扣案圓柱形檢品59顆經送驗結果，確含第
    一級第6 項毒品海洛因成分（合計淨重254.91公克，空包裝
    總重46.96 公克、純度72.09 ％，純質淨重183.76公克），
    亦有法務部調查局濫用藥物實驗室鑑定書1 份附卷可佐（見
    偵卷第142 頁），足認被告甲○○○ ○○○○ 之自白與事實相符，
    應堪採信。本案事證明確，被告甲○○○ ○○○○ 犯行洵堪認定，
    應依法論科。
三、按毒品危害防制條例第4 條第1 項、第17條業於98年5 月20
    日修正公布，而92年7 月9 日修正公布之同條例第36條雖明
    定：「本條例自公布後六個月施行。」，然依其立法理由：
    「依本條例新修正之規定，法務部需會同衛生署成立審議委
    員會每三個月定期檢討調整毒品之分級及品項，而本次新增
    第四級毒品，有需要在新法施行前先經該審議會檢討後再調
    整公布，且依修正條文亦有必要再訂定相關子法及修正相關
    法規，以配合本條例之施行，故亦有需要預留適當緩衝期，
    以利訂頒相關子法及相關法規之配合修正。」可知毒品危害
    防制條例第36條規定係因應92年7 月9 日該次修正而預留之
    緩衝期，是98年5 月20日修正公布之毒品危害防制條例條文
    ，應無同法第36條之適用，而應回歸中央法規標準法之規定
    ，於98年5 月22日施行（本件並無新舊法比較之問題）。
四、核被告甲○○○ ○○○○ 所為，係犯毒品危害防制條例第4 條第1
    項之運輸第一級毒品罪、懲治走私條例第2 條第1 項之私運
    管制物品進口罪。被告運輸毒品前後持有毒品之低度行為，
    為運輸之高度行為所吸收，不另論罪。被告就所犯上開2 罪
    ，分別與禹龍鳳、朴炳贊、金德中有犯意聯絡及行為分擔，
    為共同正犯。被告以一行為觸犯前揭2 項罪名，為想像競合
    犯，應依刑法第55條前段之規定，從一重之運輸第一級毒品
    罪處斷。又被告甲○○○ ○○○○ 於偵查及本院審理中自白犯罪，
    應依毒品危害防制條例第17條第2 項之規定減輕其刑。另選
    任辯護人邱鎮北律師雖為被告辯護稱：被告送醫後告訴其到
    達醫院之父親尹東關於朴炳贊於本案之角色，並要求父親報
    警，經其父親之通知、檢舉，因而於韓國查獲到朴炳贊，並
    進而逮捕禹龍鳳，應有毒品危害防制條例第17條第1 項之適
    用等語。然查，被告於本院審理時供稱：伊並沒有告訴父親
    要他立刻與韓國警方報告共犯行蹤，讓韓國警察儘快去抓他
    們等語（見本院卷第413 頁），是本件縱韓國警方查獲相關
    共犯，亦非基於被告之意，核與毒品危害防制條例第17條第
    1 項鼓勵供出毒品來源之意旨未合，是本件應無上開條項減
    免其刑之適用。至選任辯護人邱鎮北律師另辯護稱：若本件
    無毒品危害防制條例第17條第1 項之適用，請依刑法第59條
    酌減其刑等語。按量刑固屬法院自由裁量之職權，然仍應受
    比例原則等法則之拘束，並非可恣意為之，致礙及公平正義
    之維護，必須兼顧一般預防之普遍適應性與具體個案特別預
    防之妥當性，始稱相當。而刑法第59條之酌量減輕其刑，必
    於犯罪之情狀，在客觀上足以引起一般同情，認為即予宣告
    法定低度刑期，猶嫌過重者，始有其適用；至於被告有無前
    科、犯罪情節輕重、所生危害性等情狀，僅可為法定刑內從
    輕科刑之標準，不得據為酌量減刑之理由（最高法院94年度
    台上字第9 號判決意旨參照）。查被告甲○○○ ○○○○ 運毒數量
    非少，已如前述，且已有毒品成功留入臺灣市面，流毒所至
    ，對社會秩序及國民健康危害至鉅，嚴重影響社會治安，其
    犯罪情節在客觀上能否引起一般人之同情，殊堪質疑，且本
    案係因被告甲○○○ ○○○○ 所吞食之包裝海洛因之保險套破損，
    造成中毒昏迷送醫救治經醫院通報，始查獲本案，因而防杜
    部分毒品流入市面，並非被告甲○○○ ○○○○ 主動向警方供出，
    據此，尚難認本件有何犯罪之情狀，在客觀上足以引起一般
    同情，認即予宣告法定低度刑期，猶嫌過重之情形，故不依
    刑法第59條酌減其刑。爰審酌被告為圖利益，私運大量海洛
    因進入我國境內，其純度達72.09 ％，且已有部分毒品流入
    市面，嚴重損及我國社會之安全及國人之健康，惟被告坦承
    犯罪，犯後態度尚稱良好等一切情狀，量處如主文所示之刑
    。又被告甲○○○ ○○○○ 係韓國籍之外國人，爰依刑法第95條之
    規定，諭知其於刑之執行完畢或赦免後驅逐出境。
五、查扣海洛因（合計淨重254.91公克，純度72.09 ％，純質淨
    重183.76公克），屬毒品危害防制條例第2 條第2 項第1 款
    所管制之第一級毒品，應依毒品危害防制條例第18條第1 項
    前段之規定沒收銷燬之。至查扣之保險套一批（空包裝總重
    46.96 公克），係包裝上開第一級毒品海洛因所用之物，既
    在送法務部調查局濫用藥物實驗室鑑定時可與第一級毒品海
    洛因分別秤其重量，有上開鑑定書在卷可考，則與第一級毒
    品海洛因即無難以析離而無法個別宣告沒收之情事（最高法
    院92年度臺上字第6911號刑事判決意旨可資參照），又該等
    保險套均係被告用以夾藏運輸毒品海洛因入境之用，均具有
    防止本案查扣之第一級毒品海洛因裸露、逸出及潮濕之功用
    ，並便於攜帶及運輸，且係在泰國提供毒品之禹龍鳳、及某
    真實姓名年籍不詳之中國籍男子交予被告甲○○○ ○○○○，應為
    該等共犯所有之物，且供本件犯罪所用，均應依毒品危害防
    制條例第19條第1 項規定，併予宣告沒收。
據上論斷，應依刑事訴訟法第299 條第1 項前段，毒品危害防制
 條例第4 條第1 項、第2 項、第17條第2項、第18條第1 項前段
、第19條第1 項，懲治走私條例第2 條第1 項、第11條，刑法第
11條、第28條、第55條前段、第95條，判決如主文。
本案經檢察官陳仁傑到庭執行職務。
中    華    民    國    99    年    3     月    26    日
                  刑事第四庭  審判長法  官  袁雪華
                                    法  官  張淑華
                                    法  官  林宜靜
以上正本證明與原本無異。
如不服本判決應於收受判決後10日內向本院提出上訴書狀，並應
敘述具體理由。其未敘述上訴理由者，應於上訴期間屆滿後20日
內向本院補提理由書(均須按他造當事人之人數附繕本)「切勿逕
送上級法院」。
                                    書記官  王明玉
中    華    民    國    99    年    3     月    26    日
附錄論罪科刑法條
毒品危害防制條例第4條
製造、運輸、販賣第一級毒品者，處死刑或無期徒刑；處無期徒
刑者，得併科新臺幣 2 千萬元以下罰金。
製造、運輸、販賣第二級毒品者，處無期徒刑或 7 年以上有期
徒刑，得併科新臺幣 1 千萬元以下罰金。
製造、運輸、販賣第三級毒品者，處 5 年以上有期徒刑，得併
科新臺幣 7 百萬元以下罰金。
製造、運輸、販賣第四級毒品者，處 3 年以上 10 年以下有期
徒刑，得併科新臺幣 3 百萬元以下罰金。
製造、運輸、販賣專供製造或施用毒品之器具者，處 1 年以上
7 年以下有期徒刑，得併科新臺幣 1 百萬元以下罰金。
前五項之未遂犯罰之。
懲治走私條例第2條
有左列行為之一者，處死刑：
一、聚眾出沒山澤抗拒官兵者。
二、強佔公署、城市○鄉村○○道或軍用地者。
三、結合大幫強劫者。
四、強劫公署或軍用財物者。
五、在海洋行劫者。
六、強劫而故意殺人或使人受重傷者。
七、強劫而放火者。
八、強劫而強制性交者。
九、意圖勒贖而擄人者。
一○、盜匪在拘禁中，首謀聚眾，以強暴、脅迫脫逃者。
前項未遂犯罰之。
預備犯第 1 項之罪者，處 5 年以下有期徒刑。

司法院資訊處製作；財團法人民間司法改革基金會備份。
